臺灣高等法院高雄分院民事裁定　　　　　96年度破抗字第13號
抗　告　人　甲○○
上列抗告人因聲請宣告破產事件，對於民國96年1 月17日臺灣高
雄地方法院95年度破字第188 號所為裁定提起抗告，本院裁定如
下：
    主  文
抗告駁回。
抗告程序費用由抗告人負擔。
    理  由
一、本件抗告人聲請意旨略以：伊因經濟陷入困頓，遂陸續向銀
    行辦理信用卡，以預支現金或信用貸款之方式週轉，終致積
    欠如原裁定附表所示債權人之債務共計新台幣（以下同）1,
    497,305 元。現僅尚存400,000 元現金，已無力償付前開鉅
    額之債務，而有資產不能清償債務之情形，爰依破產法之規
    定，聲請宣告破產等情。
二、原審以：破產乃債務人於經濟發生困難，無力對全體債權人
    為清償時，由法院介入，強制將債務人之全部財產依一定程
    序為變價及分配，使全體債權人得以公平受償之一般執行程
    序，倘債務人確係毫無財產可構成破產財團，或債務人之財
    產不敷清償破產財團之費用及財團之債務，且可預見破產程
    序進行之結果，多數債權人之普通債權毫無機會獲得公平滿
    足者，則破產程序之進行即無實益可言，於此情形，如仍進
    行破產程序，即與破產制度本旨有違，法院應不予准許。查
    本件抗告人積欠之債務計有1,499,662 元，及尚有現金400,
    000 元，名下查無任何財產等情，除據其檢具債權人清冊外
    ，並經向各債權人查明在卷，及有稅務電子閘門財產所得調
    件明細表附卷可憑，固有宣告破產之原因。惟依目前破產實
    務，破產管理人之報酬至少約需50,000元，又抗告人居住於
    高雄市區，其家屬有配偶方芬齡、子女許皖琪、許秋月等人
    ，有戶籍謄本在卷可稽。而依行政院主計處公布之94年度家
    庭收支調查報告記載，高雄市平均每戶人數為3.33人，消費
    支出為713,119 元，可知高雄市每人每年平均消費支出約為
    214,150 元（計算式：713,119 ÷3.33＝21 4,150，小數點
    以下4 捨5 入），如以高雄市每人每年平均消費支出，計算
    其家屬每年應支出之必要生活費用，應為85 6,600元（計算
    式：214,150 ×4 ＝856,600） 。況破產程序通常1 年尚無
    法終結，依司法院頒布之各級法院辦案期限實施要點第2 點
    之規定，破產事件之辦案期限則為2 年，且本件之債權額數
    有8 項，其分配之程序自較為複雜，應以2 年計算為當，則
    抗告人所應支出之破產管理人之報酬、其個人及其家屬之必
    要生活費用等財團費用至少需要1,763,200 元（計算式：50
    ,000 ＋856,600×2 ＝1,763,200） 。本件抗告人既除現有
    存款400,000 元外，並無其他資產，則其資產顯然不敷清償
    破產財團費用，遑論於清償財團債務後，再將剩餘之財產，
    分配予其他債權人，是揆諸前揭說明，本件自無宣告破產之
    實益，抗告人聲請宣告破產，為無理由，而為駁回其聲請之
    裁定。
三、按「破產，對於債務人不能清償債務者宣告之」破產法第57
    條定有明文。又「破產管理人之報酬為財團費用」、「破產
    人及其家屬之必要生活費，視為財團費用」、「財團費用及
    財團債務，應先於破產債權，隨時由破產人依破產法之規定
    清償之」、「破產宣告後，如破產財團之財產不敷清償財團
    費用及財團債務時，法院因破產管理人之聲請，應以裁定宣
    告破產終止」，亦為破產法第95條第1 項第3 款、第2 項、
    第97條、第148 條所明定。故破產法第57條雖規定債務人不
    能清償債務時得宣告破產，然依同法第148 條規定之意旨，
    若債務人之財產雖可勉強組成破產財團，但如預見縱經進行
    破產程序，該破產財團之財產顯仍不足清償破產財團費用及
    財團債務時，即應認無宣告破產之實益，而無待宣告破產後
    再另為宣告破產終止之必要。再者，宣告破產後，係在法院
    之監督下，強制將債務人之財產為變價，用以分配清償債權
    ，而就債權人未能受清償部分之債權，則依法發生請求權視
    為消滅之效果（破產法第149 條參照）。故破產宣告之效力
    ，就現行規定而言，係使債務人在破產宣告前所發生之債權
    全部實質歸於消滅，對債權人而言，影響其債權之保障自屬
    甚大，則在此制度之運作下，如何調整債務人重生機能及債
    權人權益保障間之平衡，以避免債務人利用破產制度而免除
    債務所引發之道德危險，並維護經濟秩序之穩定及交易安全
    之信賴，即應詳實審酌是否符合破產之要件。如債務人確係
    無財產，則破產財團即不能構成，無從依破產程序清理債務
    ，參照破產法第148 條之旨趣，自應依同法第63條，以裁定
    駁回其聲請（司法院院字第1505號解釋參照）。查本件抗告
    人係因其借貸行為致積欠多家銀行債務而無法清償，此為其
    所自陳，而其現又無任何可以構成破產財團之財產，且依目
    前破產實務，破產管理人之報酬最少約需5 萬元，並應先於
    破產債權受清償，抗告人所稱其尚有存款40萬元，固據其提
    出存款證明影本一紙為證，而其所稱收入不定，每月尚需支
    應生活費及扶養親屬費18,420元，而其存款40萬元亦不足支
    付其生活費2 年，更遑論支付破產管理人之報酬及其他債權
    ，自無從依破產程序清理其債務，其破產債權人既無法獲得
    相當比例之受償，如宣告抗告人破產，無異徒增破產程序及
    費用之浪費，復無法達成破產制度使多數債權人公平受償之
    目的，揆諸上開說明，尚難認有達到准予宣告破產之實益，
    自尚難准予破產之宣告。從而，原審裁定駁回抗告人之聲請
    ，並無違誤。抗告意旨仍以其已不能清償債務為由指摘原裁
    定未予宣告破產為不當，求予廢棄，並無理由，應予駁回。
四、據上論結：本件抗告為無理由，依破產法第5 條、民事訴訟
    法第495 條之1 第1 項、第449 條第1 項、第95條、第78條
    ，裁定如主文。
中　　華　　民　　國　　96　　年　　2 　　月　　14　　日
                            民事第一庭
                                審判長法官  黃金石
                                法      官  林紀元
                                法      官  林健彥
以上正本證明與原本無異。
本件不得抗告。
中　　華　　民　　國　　96　　年　　2 　　月　　14　　日
                                書  記  官  張宗芳
